臺灣高等法院高雄分院刑事判決　　　 110年度交上易字第51號
上　訴　人
即　被　告　廖沄霏（原名廖珮真）



選任辯護人　蕭意霖律師
　　　　　　黃泰翔律師
上列上訴人因過失致死案件，不服臺灣橋頭地方法院108 年度交
易字第51號，中華民國109 年11月27日第一審判決（起訴案號：
臺灣橋頭地方檢察署107 年度偵字第7425號），提起上訴，本院
判決如下：
    主  文
上訴駁回。
乙○○緩刑貳年。
    事  實
一、乙○○考領有普通重型機車駕駛執照，於民國106 年11月7
    日12時16分許，騎乘車號000-000 號普通重型機車（下稱甲
    車），沿高雄市梓官區平等路由南往北方向行駛，行經自由
    路280 號與平等路之交岔路口（下稱本案路口）時，本應注
    意車輛行經無號誌交岔路口，未設標誌、標線或號誌劃分幹
    、支線道，車道數相同時，同為直行車者，左方車應暫停讓
    右方車先行，而依當時現場天氣晴，日間自然光線，視距良
    好、無障礙物，柏油路面乾燥無缺陷，日間光線天候晴朗等
    客觀環境，無不能注意之情事，竟疏未注意及此，貿然駛入
    本案路口。適有歐蔡美惠未領有駕駛執照騎乘車號000-000
    號輕型機車（下稱乙車），沿自由路由東往西方向亦行駛至
    本案路口時，本應注意車輛行經無號誌交岔路口，應減速慢
    行，作隨時停車之準備，且依當時無不能注意之情事，亦貿
    然駛入本案路口，甲車之前車頭因而撞及乙車之左側車身，
    歐蔡美惠因而倒地受傷，經送國軍高雄總醫院左營分院附設
    民眾診療服務處治療，診斷出其受有左胸挫傷併第6 、7 、
    8 、9 肋骨骨折及左小腿摩擦性燒傷，二至三度，0.5%全身
    體表面積之傷勢，而乙○○肇事後，於有犯罪偵查權限之機
    關或公務員發覺其犯罪前，向前往現場處理之警員承認肇事
    ，自首而願接受裁判。嗣於107 年5 月11日4 時50分歐蔡美
    惠因前揭車禍造成之傷勢反覆住院，終因多器官衰竭、菌血
    症及敗血症死亡。
二、案經歐蔡美惠之女甲○○告訴臺灣橋頭地方檢察署檢察官偵
    查起訴。
    理  由
一、證據能力：
    按被告以外之人於審判外之言詞或書面陳述，屬傳聞證據，
    原則上不得作為證據；惟按被告以外之人於審判外之陳述，
    雖不符刑事訴訟法第159 條之1 至第159 條之4 之規定，而
    經當事人於審判程序同意作為證據，法院審酌該言詞陳述或
    書面陳述作成時之情況，認為適當者，亦得為證據，刑事訴
    訟法第159 條第1 項、第159 條之5 第1 項分別定有明文。
    查本判決所引用屬於傳聞證據之部分，均已依法踐行調查證
    據程序，且檢察官、辯護人及被告於本院審理時，均明示同
    意有證據能力（本院卷第304 頁），基於尊重當事人對於傳
    聞證據之處分權，及證據資料愈豐富愈有助於真實發現之理
    念，本院審酌該等證據作成時情況，並無違法取證之瑕疵，
    且無顯不可信之情形，以之作為證據應屬適當，自均有證據
    能力。
二、認定犯罪事實所憑之證據及理由：
  ㈠上開事實，業據上訴人即被告乙○○（下稱被告）於本院審
    理時坦承不諱（本院卷第354 頁），核與證人即被害人歐蔡
    美惠於警詢之道路交通事故談話紀錄表相符，復有道路交通
    事故現場圖、道路交通事故調查報告表（一）、（二）-1、
    道路交通事故照片、傷勢照片、國軍高雄總醫院左營分院附
    設民眾診療服務處（下稱軍總醫院）診斷證明書與急診病歷
    、高雄榮民總醫院（下稱榮總醫院）診斷證明書、司法警察
    處理變死案件初步調查報告表、107 年5 月14日橋頭地檢署
    107 相甲字第385 號相驗屍體證明書、被告駕照影本、車輛
    詳細資料報表、公路監理電子閘門查詢表、高雄市政府警察
    局交通局（下稱交通局）108 年10月3 日高市交交工字第10
    842741100 號函暨所附108 年10月2 日現場照片、GOOGLE地
    圖列印資料附卷可稽，足認被告上揭任意性自白核與事實相
    符，應堪採信。
  ㈡按行至無號誌之交岔路口，支線道車應暫停讓幹線道車先行
    ，未設標誌、標線或號誌劃分幹、支線道者，車道數相同時
    ，同為直行車者，左方車應暫停讓右方車先行，前項第2 款
    之車道數，以進入交岔路口之車道計算，含快車道、慢車道
    、左、右轉車道、車種專用車道、機車優先道及調撥車道，
    道路交通安全規則第102 條第1 項第2 款、第2 項定有明文
    。行經無號誌之交岔路口，應減速慢行，作隨時停車之準備
    ，道路交通安全規則第93條第1 項第2 款亦有明文。本案路
    口為無號誌交岔路口，且無區分幹支道之標誌或標線，平等
    路南向北、自由路東向西進入本案路口之車道數均為1 線車
    道，車道數相同，前已述明，被告為領有駕駛執照之人，其
    騎乘甲車時本應注意上述道路交通安全規則，且依當時道路
    狀況，並無不能注意之情形，竟貿然駛入本案路口，未暫停
    禮讓右方被害人來車，撞擊被害人騎乘乙車左側車身，肇生
    本件交通事故，足認被告就車禍發生確有過失甚明。另被害
    人雖未領有駕駛執照，然仍具有一般成年人之智識，同應注
    意行至本案路口前，應減速慢行，於案發時無不能注意之情
    形，疏未注意及此，亦貿然未減速駛入本案路口，就本案車
    禍之發生亦有過失。另高雄市政府交通局車輛行車事故鑑定
    委員會（下稱車鑑會）107 年4 月10日高市車鑑字第107702
    42900 號函檢附之車鑑會鑑定意見書、高雄市政府107 年11
    月20日高市府交交工字第10742457700 號函檢附之高雄市車
    輛行車事故鑑定覆議會（下稱覆議會）鑑定覆議意見書均同
    此認定。又被告與被害人之肇事責任，分別為車禍之肇事主
    因、次因，亦有上開車鑑會鑑定意見書、覆議會鑑定覆議意
    見書可查。惟刑事責任認定，並不因被害人是否亦有過失，
    即得以免除被告過失責任，是被害人就車禍發生雖有過失，
    然此僅係量刑參酌事由，猶不能據此免除被告車禍過失責任
    ，且被告過失行為與被害人之死亡結果間有相當因果關係。
  ㈢綜上所述，本案事證明確，被告犯行，堪以認定。
三、論罪：
  ㈠按行為後法律有變更者，適用行為時之法律，但行為後之法
    律有利於行為人者，適用最有利於行為人之法律，刑法第2
    條第1 項定有明文。被告行為後，刑法第276 條業於108 年
    5 月29日修正公布，並於同年月31日施行，修正前刑法第27
    6 條第1 項原規定：因過失致人於死者，處2 年以下有期徒
    刑、拘役或2 千元以下罰金，修正後刑法第276 條則規定：
    因過失致人於死者，處5 年以下有期徒刑、拘役或50萬元以
    下罰金，經新舊法比較結果，修正後之規定並未較有利於被
    告，被告仍應適用行為時即修正前刑法第276 條第1 項之規
    定。
  ㈡核被告所為，係犯修正前刑法第276 條第1 項之過失致人於
    死罪。被告於肇事後，在未有偵查犯罪職務之機關或公務員
    發覺其為犯罪人前，即向前來處理本件道路交通事故之員警
    供承其肇事犯罪等情，有高雄市政府警察局道路交通事故肇
    事人自首情形紀錄表附卷足憑，爰依刑法第62條前段規定減
    輕其刑。
四、上訴駁回的理由
    原審認被告罪證明確，因而適用上開法律規定，並審酌被告
    未遵守道路交通安全規則，肇致本件交通事故，致被害人喪
    失寶貴性命，使被害人家屬痛失親人，所生危害既深且鉅，
    而被告於原審否認犯行之犯後態度，復未與被害人家屬達成
    調解，未見被告犯後盡力彌補被害人家屬所受損害及傷慟；
    並參酌被告違規過失態樣及程度，屬於肇事主因，而被害人
    之過失為肇事次因，且本案車禍雖造成被害人死亡結果，但
    被害人本身疾病亦加重其傷勢之嚴重性，終導致其死亡結果
    ，衡以被告前未有經法院論罪科刑之紀錄，有臺灣高等法院
    被告前案紀錄表可佐，素行尚稱良好；兼衡被告自陳高職肄
    業之智識程度、目前擔任超市店員，月收入新台幣（下同）
    2 萬6 千元之經濟狀況，未婚，育有3 名未成年子女，分別
    為15歲、14歲、9 個月，均由被告扶養，現與子女同住，經
    濟貧寒，領有單親補助，身體無重大疾病等一切具體情狀，
    量處有期徒刑5 月，並諭知如易科罰金，以新臺幣1 千元折
    算1 日之標準。經核原判決認事用法，並無不合，量刑亦已
    斟酌刑法第57條各款所列情狀，而未逾越法定範圍，亦未濫
    用其職權，應屬適當。被告上訴意旨，指摘原判決量刑過重
    ，為無理由，應予駁回。
五、緩刑宣告
    查被告未曾受有期徒刑以上刑之宣告，有臺灣高等法院被告
    前案紀錄表附卷可稽，其因一時失慮致罹刑章，況被告於本
    院審理中已與告訴人達成和解，並已支付告訴人等3 人共42
    萬元和解金完畢，且告訴人亦表示願給被告緩刑自新機會，
    此有本院110 年度交附民字第25號調解筆錄、匯款書、刑事
    陳報狀在卷可按（本院卷第291 、331-337 頁）；被告經此
    論罪科刑之教訓，當知警惕，應無再犯之虞，本院認其所宣
    告之刑，以暫不執行為適當，爰均併宣告緩刑2 年，以啟自
    新。
據上論結，應依刑事訴訟法第368 條，刑法第74條第1 項第1 款
，判決如主文。
本案經檢察官黃世勳提起公訴，檢察官吳茂松到庭執行職務。
中    華    民    國   110    年    11    月    17    日
                  刑事第六庭    審判長法  官  李政庭
                                      法  官  王光照
                                      法  官  施柏宏
以上正本證明與原本無異。
不得上訴。
中    華    民    國   110    年    11    月    17    日
                                      書記官  黃璽儒
附錄論罪科刑法條：
修正前刑法第276條第1項
因過失致人於死者，處2 年以下有期徒刑、拘役或2 千元以下罰
金。